【裁判字號】    95,訴,1901
【裁判日期】    950929
【裁判案由】    毒品危害防制條例
【裁判全文】
臺灣臺中地方法院刑事判決              95年度訴字第1901號
公  訴  人  臺灣臺中地方法院檢察署檢察官
被      告  甲○○
                    現另案於臺灣臺中監獄執行中
上列被告因違反毒品危害防制條例案件，經檢察官提起公訴（9
5年度毒偵字第2059號），被告於本院準備程序就被訴事實為有
罪之陳述，經本院合議庭裁定改行簡式審判程序，判決如下：
    主  文
甲○○連續施用第一級毒品，累犯，處有期徒刑壹年；又連續施
用第二級毒品，累犯，處有期徒刑柒月。應執行有期徒刑壹年陸
月。
    事  實
一、甲○○曾因違反肅清煙毒條例案件，經臺灣高等法院臺中分
    院於民國86年4月22日以86年度上訴字第419號判處應執行有
    期徒刑3年7月確定，於88年3月23日縮短刑期假釋出獄，嗣
    因經法院撤銷假釋，而入監續服殘刑1年1月19日，於91年8
    月7日縮短刑期執行完畢出監。復曾因施用毒品案件，經臺
    灣南投地方法院以89年度毒聲字第1223號裁定送臺灣南投看
    守所附設勒戒所施以觀察、勒戒後，評定認為有繼續施用毒
    品之傾向，經上開法院以89年度毒聲字第1403號裁定送戒治
    處所施以強制戒治，嗣因戒治績效合格，再經上述法院以89
    年度毒聲字第2024號裁定停止強制戒治付保護管束，於90年
    8月18日保護管束期滿，經臺灣南投地方法院檢察署檢察官
    於同年月20日以90年度戒毒偵字第296號及90年度戒毒偵字
    第297號為不起訴處分確定。
二、詎甲○○仍不知悔改，於90年8 月18日強制戒治執行完畢後
    5年內，復基於施用第一級毒品海洛因之概括犯意，自95年3
    月29日起，迄同年4月20日某時止，在南投縣南投市○○里
    ○○街172號住處內，以將海洛因摻入香菸內點燃吸食之方
    式，平均每日施用10次之頻率，連續施用第一級毒品海洛因
    多次。另基於施用第二級毒品甲基安非他命之犯意，自95年
    3月29日起，迄同年4月20日某時止，在上開住處內，以將甲
    基安非他命置入玻璃球內引火燒烤成煙霧後吸食之方式，平
    均每隔2至3日施用1次之頻率，連續施用第二級毒品甲基安
    非他命多次。嗣於95年4月21日零時10分許，經警方在臺中
    市南屯區○○○○路「向心兒童公園」前，查獲甲○○、黃
    松霖正在車號9103－MV號自用小客車內交易毒品，並扣得渠
    等所有詳如附表所示之物（甲○○等人所涉販賣毒品等案件
    ，正由檢察官偵辦中）。
三、案經臺中縣警察局烏日分局報告臺灣臺中地方法院檢察署檢
    察官偵查起訴。
    理  由
一、上揭事實，業據被告甲○○於本院審理時坦承不諱，且被告
    為警查獲後，經警方於95年4 月21日凌晨1 時零分採集其尿
    液送驗結果，確呈嗎啡及甲基安非他命陽性反應，有中山醫
    學大學附設醫院檢驗科藥物檢測中心尿液檢驗報告1 紙在卷
    （偵查卷第18頁）可稽。被告復曾因施用毒品案件，經臺灣
    南投地方法院以89年度毒聲字第1223號裁定送臺灣南投看守
    所附設勒戒所施以觀察、勒戒後，評定認為有繼續施用毒品
    之傾向，經上開法院以89年度毒聲字第1403號裁定送戒治處
    所施以強制戒治，嗣因戒治績效合格，再經上述法院以89年
    度毒聲字第2024號裁定停止強制戒治付保護管束，於90年8
    月18日保護管束期滿，經臺灣南投地方法院檢察署檢察官於
    同年月20日以90年度戒毒偵字第296號及90年度戒毒偵字第
    29 7號為不起訴處分確定，有臺灣臺中地方法院檢察署刑案
    資料查註紀錄表及臺灣高等法院被告前案紀錄表各1份在卷
    可憑。是被告強制戒治執行完畢後5年內，再犯毒品危害防
    制條例第10條之本罪，本件事證明確，被告犯行堪以認定，
    應予依法論科。
二、按行為後法律有變更者，適用行為時之法律。但行為後之法
    律有利於行為人者，適用最有利於行為人之法律，刑法第2
    條第1 項定有明文，茲因本件論罪科刑所應適用之刑法法律
    有如下變更，爰比較新舊法如下：
  (一)被告行為後，刑法第56條連續犯之規定，業於94年1 月7 日
    修正公布刪除，並於95年7 月1 日施行，則被告之犯行，因
    行為後新法業已刪除連續犯之規定，此刪除雖非犯罪構成要
    件之變更，但顯已影響行為人刑罰之法律效果，自屬法律有
    變更，依新法第2 條第1 項規定，比較新、舊法結果，仍應
    適用較有利於被告之行為時法律即舊法論以連續犯（最高法
    院95年第8次刑事庭會議決議參照）。
  (二)關於累犯之適用，本件被告不論依修正前刑法第47條，或修
    正後刑法第47條第1 項之規定，均構成累犯，對被告而言，
    修正後刑法規定並無較有利之情形，依新法第2 條第1 項規
    定，自應依修正前刑法第47條規定，論以累犯。
  (三)關於數罪併罰之適用，修正前刑法第51條第5 款規定「宣告
    多數有期徒刑者，於各刑中之最長期以上，各刑合併之刑期
    以下，定其刑期。但不得逾20年。」，修正後刑法第51條第
    5 款則規定「宣告多數有期徒刑者，於各刑中之最長期以上
    ，各刑合併之刑期以下，定其刑期。但不得逾30年」，經比
    較新舊法結果，修正後刑法並無較有利於被告，依新法第2
    條第1 項前段之規定，仍應依修正前刑法第51條第5 款規定
    定其應執行之刑。
三、查海洛因、甲基安非他命分別係毒品危害防制條例第2 條第
    2 項第1 款、第2 款所稱之第一級、第二級毒品，依法均不
    得持有、施用。故核被告所為，係犯毒品危害防制條例第10
    條第1 項之施用第一級毒品罪及同條第2 項之施用第二級毒
    品罪。被告為施用毒品海洛因、甲基安非他命而持有之低度
    行為，均為其施用之高度行為所吸收，均不另論罪。被告先
    後多次施用海洛因、甲基安非他命之犯行，均時間緊接、所
    犯構成要件相同，顯係基於概括犯意反覆為之，為連續犯，
    各應依修正前刑法第56條規定，分別論以一罪，並加重其刑
    。又被告所犯上開二罪間，犯意各別，行為互殊，應予分論
    併罰。被告前因違反肅清煙毒條例案件，經臺灣高等法院臺
    中分院於86年4月22日以86年度上訴字第419號判處應執行有
    期徒刑3年7月確定，於88年3月23日縮短刑期假釋出獄，嗣
    經法院撤銷假釋入監續服殘刑1年1月19日，於91年8月7日縮
    短刑期執行完畢出監，有臺灣高等法院被告前案紀錄表及臺
    灣臺中地方法院檢察署刑案資料查註紀錄表各1 份在卷可憑
    ，其於有期徒刑執行完畢後年5內，再故意犯本件有期徒刑
    以上之二罪，不論依修正前刑法第47條，或修正後刑法第47
    條第1項之規定，均構成累犯，依前開說明，自應依刑法第2
    條第1項前段之規定，適用修正前刑法第47條規定，分別論
    以累犯，並依法各遞加重其刑。爰審酌被告前因施用毒品犯
    行，經送觀察勒戒、強制戒治後，仍無法戒除毒癮，繼續施
    用毒品不輟，無視於毒品對於自身健康之戕害及國家對於杜
    絕毒品犯罪之禁令，惡性非輕，及其事後坦承犯行，態度尚
    可等一切情狀，量處如主文所示之刑，並依修正前刑法第51
    條第5款規定，定其應執行之刑。至於公訴人就被告施用海
    洛因之犯行，具體求刑1年2月，惟本院審酌被告施用海洛因
    之時間、次數及犯後態度等情狀，認以科處有期徒刑1年為
    宜，公訴人所求之刑期，尚有未洽，併此敘明。
四、扣案如附表編號1 至4 所示之物，雖被告坦承為其所有之物
    ，但為被告販賣毒品（檢察官另案偵辦中）所用之物，核與
    被告上開施用毒品之犯行無涉，自無從在本案宣告沒收；另
    扣案附表編號5 、6 所示之物，係黃松霖所有之物，業據黃
    松霖於警詢中坦承屬實，但因其非本案之被告（檢察官另案
    偵辦中），本院依法自不得宣告沒收，均併此敘明。
據上論斷，應依刑事訴訟法第273 條之1 第1 項、第299 條第1
項前段，毒品危害防制條例第10條第1 項、第2 項，刑法第2 條
第1 項、第11條，修正前刑法第56條、第47條、第51條第5 款，
判決如主文。
中    華    民    國    95    年    9     月    29    日
                      刑事第三庭    法  官  楊萬益
上正本證明與原本無異。
如不服本判決，應於送達後十日內向本院提出上訴狀（須附繕
本），上訴於台灣高等法院台中分院。
                                    書記官  李國敬
中    華    民    國    95    年    9     月    29    日
附錄本判決論罪法條全文
毒品危害防制條例第10條
施用第1 級毒品者，處6 月以上5 年以下有期徒刑。
施用第2 級毒品者，處3 年以下有期徒刑。
 附  表 ：
┌─┬─────────┬────┬────┬───────┐
│編│扣 押 物 品 名 稱 │數  量  │所 有 人│ 備        註 │
│號│                  │        │        │              │
├─┼─────────┼────┼────┼───────┤
│1 │第一級毒品海洛因  │5 包，共│甲○○  │              │
│  │                  │計毛重91│        │              │
│  │                  │.1 公 克│        │              │
├─┼─────────┼────┼────┼───────┤
│2 │藥杓              │1支     │甲○○  │              │
│  │                  │        │        │              │
├─┼─────────┼────┼────┼───────┤
│3 │行動電話手機，門號│5支     │甲○○  │              │
│  │分別為0000000000、│        │        │              │
│  │0000000000、092513│        │        │              │
│  │7669、0000000000、│        │        │              │
│  │0000000000（含SIM │        │        │              │
│  │卡）              │        │        │              │
├─┼─────────┼────┼────┼───────┤
│4 │現金（新台幣）    │14萬元  │甲○○  │              │
│  │                  │        │        │              │
├─┼─────────┼────┼────┼───────┤
│5 │第一級毒品海洛因  │1 包，毛│黃松霖  │              │
│  │                  │重1.95公│        │              │
│  │                  │克      │        │              │
├─┼─────────┼────┼────┼───────┤
│6 │現金（新台幣）    │119萬元 │黃松霖  │              │
│  │                  │        │        │              │
└─┴─────────┴────┴────┴───────┘


司法院資訊處製作；財團法人民間司法改革基金會備份。
